【裁判字號】    89,訴,1393
【裁判日期】    891130
【裁判案由】    妨害公務等
【裁判全文】
臺灣高雄地方法院刑事判決                        八十九年度訴字第一三九三號
    公  訴  人  臺灣高雄地方法院檢察署檢察官
    被      告  丁○○
    選任辯護人  楊申田
右列被告因妨害公務等案件，經檢察官提起公訴（八十九年度偵字第三八０五號），
本院判決如左：
    主  文
丁○○損壞公務員職務上委託第三人掌管之文書，處有期徒刑陸月。
    事  實
一、丁○○為「新生水電行」負責人，從事水電裝修業務約三十年，明知不得擅自改
    裝台灣電力股份有限公司（以下簡稱台電公司）裝設之電表，亦無法因改裝電表
    達到合法省電之目的，竟意圖為自己不法之所有，於民國八十八年二間，在高雄
    市○○區○○路三八之一號旁火鍋店（即康莊路、樂利路口旁空地），向不知情
    之丙○○（業經檢察官為不起訴處分確定）謊稱可以新台幣（下同）一萬三千元
    之代價，代為合法改裝電表達到省電目的，丙○○誤信為真，乃將以其母陳月幸
    為用電人、洪萬成為用戶人名義向台電公司所申請裝設在前開康莊路處電號為0
    0000000號（電表號碼為00000000號）電表委由丁○○予以改裝
    。後丁○○隨即將由台電公司公務員所掌管委託丙○○保管之前開電表封印鎖撬
    開，並將表示台電公司加封印有同字標記及編號Ｖ0000000號之封印鉛剪
    斷毀損，打開電表，將電表內部傳動齒輪軸更換，致電表計度失真，使丙○○之
    火鍋店每二個月使用電量，由三、四千度降為二千多度不等，而達到竊電之目的
    。嗣於八十八年十一月二日十二時許，為台電公司稽查人員在上址當場查獲，並
    依用戶用電資料及現場用電情形核算共竊得二萬一千二百七十度（起訴書誤載為
    二萬三千四百九十三度）之電流使用，而對陳月幸追償十萬二千九百十三元，丙○○至此始知受騙。
二、案經高雄市政府警察局小港分局移送台灣高雄地方法院檢察署檢察官偵查起訴。
    理  由
一、訊據被告丁○○矢口否認有妨害公務等犯行，辯稱：「伊只是介紹阿華幫丙○○
    改電表，並不是伊去改裝的，後來八十八年八月間丙○○說電表有問題，要伊修
    理，伊有去修二次，都只是隨便敲一敲敷衍一下」云云。惟查：
  (一)、本件於八十八年十一月二日經台電公司稽查人員發現告訴人丙○○所使用之電
      表有遭改裝之情形，台電公司並因此向丙○○之母陳月幸追償十萬二千九百十
      三元之電費，丙○○乃於同年月十七日檢具其與被告之通話錄音帶及傳動齒輪
      軸一個向台電公司檢舉被告為改裝電表之人，此有卷附該檢舉信等可憑，且丙○○自始即指稱被告為代為改裝電表之人，又該錄音帶內容中，被告承認曾因
      丙○○抱怨電表有問題，而前往前開火鍋店修理電表，並一再要丙○○不要承
      認、拒絕簽名等，以矇騙相關人員，此有卷附該錄音帶、錄音譯文可按，而被
      告亦坦承該錄音帶聲音為其所有，再者，被告所稱替丙○○改裝電表之人，其
      於偵訊中稱是一個「歐幾尚」（日語），於本院審理時則稱是一個二十多歲之
      「阿華」，其後再稱是「甲○○」，然日語的「歐幾尚」之人年紀絕非指二十
      多歲之年青人，而甲○○則是五十五年六月三十日出生之年逾三十歲之人，此
      有甲○○戶籍謄本附卷可憑，則由上所述，被告若僅單純介紹改裝電表，何須
      於電表出問題時前往修理，又何須教導丙○○如何矇騙台電人員或警察人員，
      又何以就改裝電表之人之特徵一再為不同之供述，是足認被告即為替丙○○改
      裝電表之人。至於在被告住處未搜扣得改裝電表之工具、甲○○已於八十九年
      六月三日死亡等情，均不足為被告有利之認定。
  (二)、本件電表之封印鎖遭撬開、封印鉛遭剪斷毀損，及換裝電表內部傳動齒輪軸，
      致使電表計量變慢等情，業經證人即發現本件竊電情事之台電公司稽查人員乙○○於本院審理時證述明確，且用電實際調查表中亦載明：封印鎖Ｖ0000
      000有被撬開再裝入痕跡，發現改變電表內部結構改齒輪比，致使電表計量
      失準等文字，又前開電表於八十七年十二月、八十八年二月之抄表度數分別為
      三千五百四十三度（僅用電四十一天）、四千五百三十度，然其後之抄表度數
      則為二千五百七十三度、二千七百十五度、二千八百三十七度，台電公司並因
      此推估前開火鍋店每月之正常用電數約為三千六百度，而要丙○○之母陳月幸
      補繳十萬二千九百十三元之電費，此有卷附台電公司用電實地調查表可按，顯
      見因被告之改裝電表行為，已達到竊電之目的。
  是綜上所述，被告為替丙○○改裝電表達到竊電目的之人，被告前辯解為圖卸刑責
  之詞，不足採信，本件事證已明，被告犯行洵堪認定。
三、核被告明知並無合法改裝電表之方法可省電，竟向丙○○佯稱有此方法，而詐取
    改裝電表費用之行為，係犯刑法第三百三十九條第一項詐欺取財罪。且台電公司
    用戶電表上裝置之封印鉛，一面刻有同字之字樣，一面印有編號，用以證明為台
    電公司所加封，即與刑法第二百二十條第一項所稱足以表示其用意之證明相當，
    應以文書論，被告將台電公司交予丙○○保管之前開電表封印鉛毀損，核其所為
    係犯刑法第一百三十八條之毀壞公務員委託第三人掌管之文書罪。（最高法院二
    十八年上字第二五三六號判例、七十五年台上字第六五三一號判決及六十一年一
    月二十四日第一次刑事庭會議決議參照）。又其打開電表，將電表內部傳動齒輪
    軸更換，致電表計度失真而竊電之行為，係犯電業法第一百零六條第三款之竊電
    罪。其所犯前開三罪有方法結果之牽連關係，應依刑法第五十五條之規定，從較
    重之毀壞公務員委託第三人掌管之文書罪論處。爰審酌被告改裝電表行為，造成
    台電公司十多萬元損失，且犯後否認犯行，並教導丙○○如何矇騙台電公司及警
    察人員，惡性非輕，惟其前尚無前科犯行，此有台灣台灣高等法院全國前案紀錄
    表、台灣高雄地方法院檢察署刑案資料查註紀錄表在卷可稽，素行尚稱良好等一
    切情狀，量處如主文所示之刑，以示懲儆。至於丙○○檢舉信所附傳動齒輪軸一
    個，已屬丙○○所有，自不得予以宣告沒收，併此敘明。
據上論斷，應依刑事訴訟法第二百九十九條第一項前段，電業法第一百零六條第三款
，刑法第十一條前段、第一百三十八條、第三百三十九條第一項、第五十五條，罰金
罰鍰提高標準條例第一條前段，判決如主文。
中      華      民      國    八十九    年     十一     月     三十     日
                              臺灣高雄地方法院刑事第一庭
                                  法  官  曾  逸  誠
右正本證明與原本無異。
如不服本判決，應於判決送達後十日內，向本院提出上訴狀。
                                  書記官    許玉城
中    華    民    國      八十九      年      十二      月      一      日
如不服本判決，應於判決送達後十日內向本院提出上訴狀。
附錄本判決論罪科刑之法條：
刑法第一百三十八條
毀棄、損壞或隱匿公務員職務上掌管或委託第三人掌管之文書、圖畫、物品，或致
令不堪用者，處五年以下有期徒刑。
刑法第三百三十九條第一項
意圖為自己或第三人不法之所有，以詐術使人將本人或第三人之物交付者，處五年
以下有期徒刑、拘役或科或併科一千元以下罰金。
電業法第一百零六條第三款
有左列行為之一者為竊電，處五年以下有期徒刑、拘役或五百元以下罰金：
三、損壞或改變電度表、無效電力計、其他計電器之構造，或以其他方法使其失效
    不準者。


司法院資訊處製作；財團法人民間司法改革基金會備份。
